臺灣彰化地方法院刑事判決　　　　　　　100年度易字第603號
公　訴　人　臺灣彰化地方法院檢察署檢察官
被　　　告　陳志宏
上列被告因重利案件，經檢察官提起公訴（100年度偵字第2099
號）及移送併辦（100年度偵字第3765號），本院判決如下：
    主  文
陳志宏犯附表所示之罪，各處附表所示之刑，應執行有期徒刑壹
年，如易科罰金，以新臺幣壹仟元折算壹日。
    犯罪事實
一、陳志宏自民國99年11月上旬起，基於乘他人急迫貸以金錢，
    而取得與原本顯不相當重利之犯意，以0000000000號行動電
    話門號作為聯絡工具，先後於附表所示之時、地，以附表所
    示條件，分別貸放款項予張凱傑及張峻榕2人，而以此方式
    取得相當於年利率以700%計算，而與原本顯不相當之重利，
    嗣於100年2月18日22時50分許，陳志宏前往彰化縣鹿港鎮○
    ○里○○路○段889號海埔國小前，欲向張凱傑收取本息時，
    為警查獲，始知上情。
二、案經彰化縣警察局鹿港分局報告臺灣彰化地方法院檢察署檢
    察官偵查起訴。
    理  由
壹、刑事被告之詰問權，係指訴訟上被告有在審判庭盤詰證人之
    權利；偵查中檢察官訊問證人，旨在蒐集被告犯罪證據，以
    確認被告犯罪嫌疑之有無及內容，與審判中透過當事人之攻
    防，經由詰問程序調查證人以認定事實之性質及目的有別。
    偵查中辯護人僅有在場權及陳述意見權，此觀乎刑事訴訟法
    第245條第2項前段之規定甚明，檢察官訊問證人，並無必須
    傳喚被告使其在場之規定，同法第248條第1項前段雖規定：
    「如被告在場者，被告得親自詰問」，亦僅賦予該在場被告
    於檢察官訊問證人時「得」詰問證人之機會而已。此項未經
    被告詰問之被告以外之人於偵查中向檢察官所為之陳述，依
    刑事訴訟法第159條第1項、第159條之1第2項之規定，除顯
    有不可信之例外情況外，原則上為法律規定得為證據之傳聞
    例外。為保障被告之反對詰問權，並與現行法對傳聞例外所
    建構之證據容許範圍求其平衡，證人在偵查中雖未經被告之
    詰問，倘被告於審判中已經對該證人當庭及先前之陳述進行
    詰問，即已賦予被告對該證人詰問之機會，則該證人於偵查
    中之陳述即屬完足調查之證據，而得作為判斷之依據（最高
    法院99年度台上字第81 29號判決參照）。本件證人張凱傑
    及張峻榕偵查中經檢察官命具結後作證，復經本院於審理期
    日命具結後進行詰問程序，故證人張凱傑及張峻榕於檢察官
    偵查中結證內容，有證據能力。又被告以外之人於司法警察
    調查中所為之陳述，與審判中不符時，其先前之陳述具有較
    可信之特別情況，且為證明犯罪事實存否所必要者，得為證
    據，刑事訴訟法第159條之2定有明文，茲證人張竣榕就為何
    向被告借錢之理由，審理中稱「為清償賭債始借款」云云，
    與其在司法警察調查中所述「生活無法繼續，小孩生活費用
    也繳不出」之情不符，而依證人張竣榕於司法警察調查時之
    外部客觀情況觀察，證人張竣榕警詢陳述距案發時間較近，
    與被告復無仇怨，其於司法警察調查時之陳述，虛偽之危險
    性不高，亦無受外力影響，而為不實陳述之理，故其警詢陳
    述有關此部分，具有較可信之特別情況，且為證明犯罪事實
    存否所必要，既與審判中不符，即有證據能力。
貳、訊據被告陳志宏固坦承於附表所示時地，有借款予張峻榕及
    張凱傑，惟矢口否認有收取高額利息，辯稱：「張凱傑向伊
    借錢，但伊沒有收他利息，也沒有預扣他利息，但有收張凱
    傑開立給伊之本票，張凱傑開立給我的本票金額總金額28萬
    5千元共三張，張凱傑向伊借了28萬5千元，我都沒有向張凱
    傑收利息，也沒有跟張凱傑說利息如何計算。」；「張峻榕
    有向伊借錢，但伊未收張峻榕利息，伊有收張峻榕的本票，
    我沒有預扣借給張峻榕的本金作為利息。張峻榕開立給我的
    本票金額總共30萬元，張峻榕還了12萬元，所以張峻榕還欠
    伊18萬元。」云云。經查：
一、被告有借款與張凱傑及張峻榕2人，業據被告於本院審理時
    坦承不諱，核與被害人張凱傑及張峻榕2人於警詢、檢察官
    偵查中所述相符，而堪信實，茲成問題者厥為被告有無趁被
    害人2人之急迫，貸與本金？借款次數為何？有無取得與原
    本不相當重利？經查:
（一）、被告借款三次給張凱傑:
      (1)證人張凱傑於本院審理時證稱「第一次向被告借60,000
        元，被告預扣10天一期之利息9,000元，被告實拿51,00
        0元給伊，伊開立面額12萬元本票給被告，支付利息地
        點有時在台中市大肚橋下，有時在鹿港鎮海埔國小」，
        核與其在檢察官偵查中稱「99年11月初，在台中市大肚
        橋向被告借60,000萬元，利息10天一期，每期利息9,00
        0元，預扣利息9,000元，被告實拿51,000元給伊，伊簽
        立面額12萬元本票給被告（100年偵字2099號卷第50頁
        ）」等語，互核一致。
      (2)證人張凱傑本院審理時證稱「因無法支付第一次向被告
        借款之利息9,000元，所以第二次才向被告借30,000元
        ，這次每萬元本金10天一期付息1,500元，此次被告扣
        掉伊付不出之9,000元利息及預扣利息4,500元，被告實
        拿16,500元給伊，伊開立面額18萬元本票給被告，嗣每
        10日即須付息13,500元，伊付利息之地點有時在大肚橋
        下，有時在海埔國小，一直付息至100年1月中付不出來
        為止」，亦核與張凱傑在檢察官偵查中謂「99年11月初
        第一次向被告借錢後，約隔了9天，在同一地點再向被
        告借30,000元，簽立18萬元本票，先扣除4,500元及繳
        納上次借款利息9,000元，實借16,500元（100年偵字20
        99號卷第51頁）」等語，互核一致。
      (3)證人張凱傑本院審理時證稱「99年11月底，伊在大肚橋
        下再根被告借30,000元，扣掉10天一期計算之利息4,50
        0元，實借25,500元，這次開立票號wg0000000、發票日
        99年11月29日、面額60,000元本票給被告，伊按時付息
        4,500元給被告，付息地點為大肚橋下及海埔國小」，
        核與其在檢察官偵查中稱「第三次在同一地點向被告借
        款30,000元，開立面額6萬元本票，預扣利息4,500元，
        實借25,500元（100年偵字2099號卷第51頁）」等語，
        互核一致。
      (4)綜上，依證人張凱傑之證述，被告於99年11月間，先後
        借款三次給證人張凱傑之情，即堪認定。
（二）、被告借款五次給張竣榕:
      (1)證人張竣榕於本院審理時證稱「99年11月初在台中市
        ○○路與五權西路口向被告借50,000元，利息每10,000
        元本金，10天一期每期1,500元，預扣7,500元利息，實
        借42,500元，伊開立面額100,000元本票給被告，伊按
        期付利息給被告，付息地點在台中次市或鹿港」。99
        年12月中在台中大肚交流道向被告借30,000元，預扣每
        10,000元本金，10天一期每期1, 500元計算之利息，實
        借25,500元，伊開立面額60,000元本票給被告，付息地
        點在台中次市或鹿港」。99年12月21日在台中市○○
        ○○ 街向被告借30,000元，預扣每10,000元本金，10天
        一期每期1, 500元計算之利息，實借25,500元，伊開立
        票號wg00000 00、發票日99年12月21日、面額60,000元
        本票給被告，付息地點在台中次市或鹿港」。100年1
        月12日在台中市烏日區，向被告借20,000元，預扣每10
        ,000元本金，10天一期每期1,500元計算之利息後，實
        借17,000元，伊開立票號ch365128、發票日100年1月12
        日、面額20,000元本票給被告，付息地點在台中次市或
        鹿港」。100年1月16日在台中市○○○路交流道下加
        油站，向被告借20,000元，預扣每10,000元本金，10天
        一期每期1,500元計算之利息後，實借17,000元，伊開
        立票號ch365129、發票日100年1月16日、面額40,000元
        本票給被告，付息地點在台中次市或鹿港」，核與證人
        張竣榕偵查證述情節相符，並有票號wg0000000（100年
        偵字3765號卷第6頁）、ch365128（100年偵字3765號卷
        第5頁）、ch365129（100年偵字3765號卷第5頁）本票
        影本附卷足稽，故被告於99年11月至100年1月間，先後
        借款五次給證人張竣榕之情，亦堪認定。
（三）、被告向被害人取得之年息，係以本金七倍計算之重利:
      (1)依證人張凱傑及張竣榕上揭證述，足徵，被告名義上借
        款10,000元給證人，惟須預扣每10,000元本金，10天一
        期每期1,500元計算之利息，實際上只出借8,500元，每
        月付息3次共計付息4,500元，惟還款時仍須以10,000元
        作為還款之本金債務，準此，依證人上揭證述，被告借
        款8,500元給證人，經過1年，所取得總利息即為55,500
        元，果爾，被告一年後取得之利息總金額即為借款本金
        之7倍（計算式:實借本金8,500元，每月利息4,500元，
        1年後年利取得54,000元，若於1年期滿後還本金，此時
        借款人仍須還10,000元，而非還8,500元，故被告借8,5
        00元給借款人，1年期滿，實際取得之本利和為64,000
        元，被告1年內取得之利息總金額即高達55,500元，其
        年利率為55,500÷8,500＝7，亦即相當於700%），故起
        訴書認被告所取得之重利換算成年利僅540%，顯有誤解
        。又以現今低利率時代，金融機構除少數貸款（如信用
        卡、現金卡等無擔保之短期、小額之授信）利率高於10
        ％外（但均未逾20％），多數貸款年利率均在10％以下
        ，及一般民間貸款多為三分利（即月息3％）等公眾週
        知之現今經濟狀況及金融市場動態等情狀相較，被告所
        收取之年利，竟高達本金之7倍，顯較一般債務之利息
        有特殊之超額，核屬與原本顯不相當之重利，至堪確定
        。
      (2)又證人張凱傑於本院審理時證稱「第一次向被告借款後
        迄最後一次借款，至100年2月初都有按期支付利息，付
        利息地點有時在大肚橋下，有時在鹿港鎮海埔國小」等
        語，證人張竣榕於本院審理時亦證稱「99年11月初至10
        0年1月16日最後一次向被告借款，迄100年2月間，都有
        按期在台中或鹿港鎮付息給被告」等語，足徵，被告借
        款予證人張凱傑及張竣榕後，確實取得年利率，依本金
        7倍計算之重利。
（四）、證人張凱傑於本院審理時證稱「因作工時有時沒領到錢
        ，沒錢買材料無法接到工作來作，缺錢才向被告借錢」
        ，而證人張竣榕於警詢亦稱「若借不到錢，生活將無法
        繼續下去，小孩生活費業繳不出」等語，在在證明，證
        人張凱傑及張竣榕向被告借款之際，已陷於無資力急迫
        之情，再衡以證人張凱傑及張竣榕向被告所借本金均未
        返還，且於短期內即向被告密集借款數次等情，益徵，
        證人張凱傑及張竣榕向被告借款之際，確有急迫之情。
（五）被告雖辯稱「其未向證人即被害人張凱傑、張峻榕收取利
      息，其向他人無息借貸後無息借款給張凱傑、張峻榕」云
      云，惟證人張凱傑、張峻榕於本院審理時已證稱「被告向
      其等收取之利息，為本金每萬元，10日一期以1,500元計
      算，其等又按期支付利息至100年2月間」等語，已如前述
      ，則被告所謂未向證人張凱傑、張峻榕收取利息云云，是
      否可信，已有可疑。況衡諸常情，被告向他人無息借款後
      ，又借款予張凱傑、張峻榕，中間必有費用支出之損失（
      例如:車馬費或油錢支出），雖至愚亦不可能自願負擔該
      費用損失而向他人無息借款後，再無息轉貸給張凱傑、張
      峻榕之理，故被告所辯，與常情不符，尚難採信。綜上，
      被告所辯，不外卸責之詞，不足採信，本件事證明確，應
      依法論科。
三、按民間高利借貸每有於借貸之初支付本金時，先扣除利息者
    ，則應認貸款之人已取得利息（最高法院82年度臺上字第58
    34號判決意旨參照）。次按所謂取得與原本顯不相當之重利
    ，係指就原本利率、時期核算及參酌當地之經濟狀況，較之
    一般債務之利息，顯有特殊之超額者而言（最高法院27年上
    字第520號判例意旨參照）。查被告向借款人張凱傑、張峻
    榕2人收取之利息，換算年利率高達本金之7倍，以現今為低
    利率時代，金融機構除少數貸款（如信用卡、現金卡等無擔
    保之短期、小額之授信）利率高於10％外（但均未逾20％）
    ，多數貸款利率均在10％以下，及一般民間貸款多為三分利
    （即月息3％）等公眾週知之現今經濟狀況及金融市場動態
    等情狀相較，被告所收取之利息，顯較一般債務之利息有特
    殊之超額，核屬與原本顯不相當之重利，至堪確定。
四、按重利犯罪之性質，在社會生活常態上或為零星偶一為之，
    或長期不間斷的反覆為之，均有其可能性，自難認立法者於
    制定刑罰法律之初，已認知重利行為必屬具反覆性之犯罪，
    且有意藉由法條中客觀構成要件之行為要素，涵括上開具有
    反覆實施特性之數個犯罪行為。況實務上最高法院歷來僅將
    專以觸犯該等法條之罪，為其日常生活之職業者之常業犯，
    認為其性質上屬多數行為之集合犯，在法律上將之擬制為一
    罪（即學理上稱之實質上一罪）（最高法院92年度台上字51
    15號判決、92年度台上字第4959號判決、93年度台上字第36
    09號判決、94年度台上字第4567號判決）。經查，被告所為
    附表編號1至3之3次重利犯行，及附表編號4至8之5次重利犯
    行，雖分別均係對同一被害人張凱傑及張峻榕所為，然觀諸
    附表編號1至3之3次犯罪時間，及附表編號4至8之5次犯罪時
    間，並非於密切接近之時地實施，各行為間具有獨立性，並
    非難以強行分開，故核被告所為如附表編號1至8之8次犯行
    ，均係犯刑法第344條之重利罪共8罪。又按刑法上接續犯之
    概念係指數行為於同時同地或密切接近之時地實施，侵害同
    一之法益，各行為之獨立性極為薄弱，依一般社會健全觀念
    ，在時間差距上，難以強行分開，在刑法評價上，以視為數
    個舉動之接續施行，合為包括之一行為予以評價，較為合理
    （最高法院86年臺上字第3295號判例參照），被告於附表編
    號1至8所示之各次本金借貸期間內，就各該次之本金借貸而
    言，雖均有收取數次分期重利之行為，惟各該次之本金借貸
    ，被告等係各基於接續取得同一次本金借款之各期利息犯意
    所為，僅接續多次收取同一筆本金債務之分期利息，各侵害
    一法益，均為接續犯，皆各論以單純一罪。被告所犯附表編
    號1至8之8次重利犯行，雖罪名相同，惟犯意各別，應予分
    論併罰。爰審酌被告正值青年，不思以正當方式賺取所需，
    反而趁人之危，利用他人亟需用錢之際而收取高額利息，藉
    此牟利，無視於借款人每每因無力負擔高利貸之重利或鋌而
    走險犯罪或輕生尋短，製造社會問題，對借款人自身及其家
    庭與社會致生之危害匪淺，惟念及被告未以暴力手段催討債
    務，手段尚稱和平，犯後飾詞狡辯，毫無悔意等一切情狀，
    分別量處如主文所示之刑，並諭知易科罰金之折算標準，並
    定其應執行刑，及諭知易科罰金之折算標準。
五、檢察官移送併辦之事實（100年度偵字第3765號），與本案
    已起訴之附表編號4至8之事實，完全相同，本院自應併予審
    酌，附此敘明。
據上論斷，應依刑事訴訟法第299條第1項前段，刑法第344條、
第51條第5款、第41條第1項前段，刑法施行法第1條之1第1項、
第2項前段，判決如主文。
本案經檢察官施教文到庭執行職務。
中    華    民    國  100    年    9    月    16    日
                  刑事第四庭        法  官  陳義忠
以上正本證明與原本無異。
如不服本判決應於收受判決後10日內，向本院提出上訴書狀，並
應敘述具體理由;其未敘述上訴理由者，應於上訴期間屆滿後20
日內向本院補提理由書（均須按他造當事人之人數附繕本）「切
勿逕送上級法院」。
告訴人或被害人對於判決如有不服具備理由請求檢察官上訴者，
其上訴期間之計算係以檢察官收受判決正本之日期為準。
中    華    民    國   100    年    9     月    16    日
                                      書記官 吳曉玟
附表一：
┌─┬───┬────┬────┬────┬──────┬─────────┐
│編│借款人│借款時間│借款地點│約定借款│約定利息    │主文              │
│號│      │        │        │金額（單│            │                  │
│  │      │        │        │位：新臺│            │                  │
│  │      │        │        │幣）    │            │                  │
├─┼───┼────┼────┼────┼──────┼─────────┤
│1 │張凱傑│99年11月│臺中市國│6萬元   │10天為1期， │陳志宏犯重利罪，處│
│  │      │上旬某日│道一號高│        │，每期本金每│有期徒刑貳月，如易│
│  │      │        │速公路大│        │萬元利息1千5│科罰金，以新臺幣壹│
│  │      │        │肚交流道│        │百元（換算年│仟元折算壹日      │
│  │      │        │下方    │        │利率約700％ │                  │
│  │      │        │        │        │），預扣第1 │                  │
│  │      │        │        │        │期利息9千元 │                  │
│  │      │        │        │        │，實拿5萬1千│                  │
│  │      │        │        │        │元。支付利息│                  │
│  │      │        │        │        │地點在台中市│                  │
│  │      │        │        │        │大肚橋、鹿港│                  │
│  │      │        │        │        │鎮海埔國小、│                  │
│  │      │        │        │        │付息至100年2│                  │
│  │      │        │        │        │月初。      │                  │
├─┤      ├────┼────┼────┼──────┼─────────┤
│2 │      │99年11月│同上    │3萬元   │10天為1期， │陳志宏犯重利罪，處│
│  │      │中旬某日│        │        │，每期本金每│有期徒刑貳月，如易│
│  │      │        │        │        │萬元利息1千5│科罰金，以新臺幣壹│
│  │      │        │        │        │百元（換算年│仟元折算壹日      │
│  │      │        │        │        │利率約700％ │                  │
│  │      │        │        │        │），預扣第1 │                  │
│  │      │        │        │        │期利息4千5百│                  │
│  │      │        │        │        │元，實拿1萬6│                  │
│  │      │        │        │        │千5百元（含 │                  │
│  │      │        │        │        │扣除前次借貸│                  │
│  │      │        │        │        │6萬元之利息9│                  │
│  │      │        │        │        │千元）。支付│                  │
│  │      │        │        │        │利息地點在台│                  │
│  │      │        │        │        │中市大肚橋或│                  │
│  │      │        │        │        │鹿港鎮海埔國│                  │
│  │      │        │        │        │小、付息至10│                  │
│  │      │        │        │        │0年2月初 。 │                  │
├─┤      ├────┼────┼────┼──────┼─────────┤
│3 │      │99年11月│同上    │3萬元   │10天為1期， │陳志宏犯重利罪，處│
│  │      │旬某日  │        │        │，每期本金每│有期徒刑貳月，如易│
│  │      │        │        │        │萬元利息1千5│科罰金，以新臺幣壹│
│  │      │        │        │        │百元（換算年│仟元折算壹日。    │
│  │      │        │        │        │利率700％） │                  │
│  │      │        │        │        │，預扣第1利 │                  │
│  │      │        │        │        │息4千5百元，│                  │
│  │      │        │        │        │實拿2萬5千5 │                  │
│  │      │        │        │        │百元。支付利│                  │
│  │      │        │        │        │息地點在台中│                  │
│  │      │        │        │        │市大肚橋或鹿│                  │
│  │      │        │        │        │港鎮海埔國小│                  │
│  │      │        │        │        │、付息至100 │                  │
│  │      │        │        │        │年2月初。   │                  │
├─┼───┼────┼────┼────┼──────┼─────────┤
│4 │張峻榕│99年11月│雙方約定│5萬元   │10天為1期， │陳志宏犯重利罪，處│
│  │      │旬某日  │交款地電│        │每期本金每萬│有期徒刑貳月，如易│
│  │      │        │為台中或│        │元利息1千5百│科罰金，以新臺幣壹│
│  │      │        │彰化    │        │元計算利息（│仟元折算壹日。    │
│  │      │        │        │        │換算年利率約│                  │
│  │      │        │        │        │700％），預 │                  │
│  │      │        │        │        │扣第1期利息7│                  │
│  │      │        │        │        │千5百元，實 │                  │
│  │      │        │        │        │拿4萬2千5百 │                  │
│  │      │        │        │        │元。支付利息│                  │
│  │      │        │        │        │地點在台中市│                  │
│  │      │        │        │        │大肚區或鹿港│                  │
│  │      │        │        │        │鎮、付息至10│                  │
│  │      │        │        │        │0年2月初 。 │                  │
├─┤      ├────┼────┼────┼──────┼─────────┤
│5 │      │99年12月│同上    │3萬元   │10天為1期， │陳志宏犯重利罪，處│
│  │      │中旬某日│        │        │每期本金每萬│有期徒刑貳月，如易│
│  │      │        │        │        │元利息1千5百│科罰金，以新臺幣壹│
│  │      │        │        │        │元（換算年利│仟元折算壹日。    │
│  │      │        │        │        │率約700％） │                  │
│  │      │        │        │        │，預扣第1期 │                  │
│  │      │        │        │        │利息4千5百元│                  │
│  │      │        │        │        │，實拿2萬5千│                  │
│  │      │        │        │        │5百元。支付 │                  │
│  │      │        │        │        │利息地點在台│                  │
│  │      │        │        │        │中市或鹿港鎮│                  │
│  │      │        │        │        │、付息至100 │                  │
│  │      │        │        │        │年2月初。   │                  │
├─┤      ├────┼────┼────┼──────┼─────────┤
│6 │      │99年12月│同上    │3萬元   │10天為1期， │陳志宏犯重利罪，處│
│  │      │21日    │        │        │每期本金每萬│有期徒刑貳月，如易│
│  │      │        │        │        │元利息1千5百│科罰金，以新臺幣壹│
│  │      │        │        │        │元（換算年利│仟元折算壹日。    │
│  │      │        │        │        │率約700％） │                  │
│  │      │        │        │        │，預扣第1期 │                  │
│  │      │        │        │        │利息4千5百元│                  │
│  │      │        │        │        │，實拿2萬5千│                  │
│  │      │        │        │        │5百元。支付 │                  │
│  │      │        │        │        │利息地點分別│                  │
│  │      │        │        │        │在台中市及彰│                  │
│  │      │        │        │        │化縣鹿港鎮、│                  │
│  │      │        │        │        │、付息至100 │                  │
│  │      │        │        │        │年2月初。   │                  │
├─┤      ├────┼────┼────┼──────┼─────────┤
│7 │      │100年1月│同上    │2萬元   │10天為1期， │陳志宏犯重利罪，處│
│  │      │12日    │        │        │每期本金每萬│有期徒刑貳月，如易│
│  │      │        │        │        │元利息1千5百│科罰金，以新臺幣壹│
│  │      │        │        │        │元（換算年利│仟元折算壹日。    │
│  │      │        │        │        │率約700％） │                  │
│  │      │        │        │        │，預扣第1期 │                  │
│  │      │        │        │        │利息3千元， │                  │
│  │      │        │        │        │實拿1萬7千元│                  │
│  │      │        │        │        │。支付利息地│                  │
│  │      │        │        │        │點在台中市及│                  │
│  │      │        │        │        │彰化縣鹿港鎮│                  │
│  │      │        │        │        │、付息至100 │                  │
│  │      │        │        │        │年2月初。   │                  │
├─┤      ├────┼────┼────┼──────┼─────────┤
│8 │      │100年1月│同上    │2萬元   │10天為1期， │陳志宏犯重利罪，處│
│  │      │16日    │        │        │每期本金每萬│有期徒刑貳月，如易│
│  │      │        │        │        │元利息1千5百│科罰金，以新臺幣壹│
│  │      │        │        │        │元（換算年利│仟元折算壹日。    │
│  │      │        │        │        │率約700％） │                  │
│  │      │        │        │        │，預扣第1期 │                  │
│  │      │        │        │        │利息3千元， │                  │
│  │      │        │        │        │實拿1萬7千元│                  │
│  │      │        │        │        │。支付利息地│                  │
│  │      │        │        │        │點在台中市及│                  │
│  │      │        │        │        │彰化縣鹿港鎮│                  │
│  │      │        │        │        │、付息至100 │                  │
│  │      │        │        │        │年2月初。   │                  │
└─┴───┴────┴────┴────┴──────┴─────────┘
附錄論罪科刑法條：
中華民國刑法第344條
乘他人急迫、輕率或無經驗貸以金錢或其他物品，而取得與原本
顯不相當之重利者，處 1 年以下有期徒刑、拘役或科或併科 1
千元以下罰金。